【裁判字號】    89,自,468
【裁判日期】    901227
【裁判案由】    竊盜等
【裁判全文】
臺灣高雄地方法院刑事判決                          八十九年度自字第四六八號
    自  訴  人  乙○○
    代  理  人  陳嘉銘律師
    被      告  丙○○
右列被告因竊佔等案件，經自訴人提起自訴，暨臺灣高雄地方法院檢察署檢察官併案
審理（八十九年度偵字第二三○二○號），本院判決如左：
    主  文
丙○○意圖為自己不法之利益，而竊佔他人之不動產，處拘役拾日，如易科罰金，
以參佰元折算壹日。
    事  實
一、緣王錫銘原所有座落高雄市○○區○○路三十八號之建築物，前經高雄市政府辦
    理徵收完畢，並於民國八十六年十月間由高雄市政府拆除大隊拆除，但其中如附
    圖所示Ｂ部分七平方公尺土地上之建築物，因座落在高雄市○○區○○段第七六
    五號蕭秀娥、乙○○、周紫緞三人所共有之土地上，並非前開應予徵收之土地範
    圍內，而未予拆除。王錫銘乃於八十七年七月五日以新臺幣（下同）十二萬元之
    價格將該部分土地之使用權，出賣給當時尚不知王錫銘並無使用權之丙○○。嗣
    丙○○因故遲未使用該部分土地，而王錫銘之子甲○則於八十八年八月二十八日
    ，在該部分之土地上整地加填水泥鋪設地基加蓋樓房，惟經乙○○向本院提起竊
    佔罪嫌之自訴後，於八十九年五月中旬本院判決前某日，甲○將其在該部分土地
    上所加蓋之建築物拆除並將土地返還乙○○等人，乙○○等人旋僱工將包括前開
    部分土地在內之其等所共有之前開第七六五號土地，以鐵皮圍籬欲加以利用，並
    防止再遭他人佔用。詎丙○○明知上情，竟不甘損失，而意圖為自己不法之利益
    ，為竊佔前開如附圖所示Ｂ部分之土地，而於八十九年八月廿九日，僱請不知情
    之工人陳家豪等人，將前開鐵皮圍籬七片（每片面積長約八○公分、寬約二一五
    公分）予以拆除損壞後，進入該部分之土地，並在該部分之土地上搭蓋鐵架欲建
    屋使用，而竊佔乙○○等人所共有之前開如附圖Ｂ部分之土地共七平方公尺。
二、案經乙○○自訴及高雄市政府警察局左營分局報請臺灣高雄地方法院檢察署檢察
    官移送併案審理。
    理  由
一、訊據被告丙○○，固坦承僱工於前開時、地，將鐵皮圍籬拆除並搭建鐵架欲建築
    房屋之事實，且經證人陳家豪到庭證明，並有自訴人提出之現場照片十三張附卷
    可證，惟被告矢口否認有何竊佔及毀損犯行，辯稱：伊於八十七年七月五日向王
    錫銘購買前開土地時，王錫銘告知伊該部分之土地係國有土地，但他有使用權，
    伊因而予以買受。後因王錫銘未依約將該部分土地之水電接好，以利伊使用，伊
    因而未付尾款二萬元。後伊接到王錫銘催繳款項之存證信函，乃將尾款二萬元匯
    給王錫銘，但被王錫銘退回。後甲○遭乙○○自訴竊佔一事，伊並不知情，因伊
    認為伊有合法使用土地之權利，才僱工搭蓋鐵架，而因該部分土地遭人用鐵皮圍
    起，伊無法進入施工，因而僱工將部分鐵皮拆下云云。
二、經查，前開土地王錫銘於八十七年七月五日將使用權出賣給被告之情，業經王錫
    銘所證明，並有該土地讓渡書影本一紙附卷可稽（八十九年度偵字第二三○二○
    號警卷），且王錫銘於出賣時，係向被告稱該地為海軍所有，王錫銘雖向被告稱
    有使用權，但王錫銘於出賣時並未出示何合法使用權源之證明文件供被告參考之
    情，為被告所自承，且為王錫銘到庭結證明確（本院九十年七月十九日訊問筆錄
    參照）。故被告於向王錫銘買受該筆土地使用權時，縱使不確知王錫銘並無合法
    使用權，但應明知該筆土地並非王錫銘所有，而係他人所有之事實。另查，被告
    搭建鐵架部分之土地，於自訴人提起本件自訴後，業經高雄市政府及被告自行於
    八十九年九月間拆除完畢而不存在，但自訴人指訴及被告自承，被告係在王錫銘
    所出賣部分之土地範圍內搭蓋。而該部分土地，因被告買受後，未付清價金，王
    錫銘之子甲○曾於八十八年八月廿八日在同一範圍內搭建，而遭乙○○提出告訴
    及自訴，於該案偵查中，就甲○佔用該部分土地，曾經檢察官於八十八年十月廿
    日勘驗現場及測量（八十八年度偵字第二三二七二號），而認該部分，係座落在
    高雄市○○區○○段第七六五號土地上，佔用面積為七平方公尺，此有勘驗筆錄
    及高雄市政府地政處楠梓地政事務所複丈成果圖各一紙附在該案卷內可稽。而前
    開第七六五號土地，為乙○○、蕭秀娥及周紫緞三人所共有，亦有該土地登記謄
    本及土地所有權狀影本各一份附卷可憑。故被告所搭設鐵架部分之土地，應與前
    開甲○曾佔用之部分相同，且該部分土地，係座落在乙○○等人所共有之前開第
    七六五號土地上之事實，應可認定。被告雖辯稱：伊有使用權云云，然王錫銘出
    售給被告時，王錫銘並未向被告出示其有該部分土地之合法使用權源之證明，此
    經王錫銘所證明，被告又明知該土地並非王錫銘所有，已如前述，而甲○於八十
    八年八月廿八日搭建前，曾以存證信函向被告催告付款，此為甲○到庭結證明確
    （本院九十年七月十九日訊問筆錄參照），其後甲○因遭自訴人提出告訴及自訴
    ，於本院審理中，甲○自行將所搭建部分拆除完畢，而被告曾向王錫銘質問其上
    之建築物何故遭拆除時，王錫銘曾向被告稱：因自訴人提出告訴及自訴，因而拆
    除等語之情，此亦為被告所自承（本院九十年十月廿五日訊問筆錄參照）。參諸
    被告於前往搭建時，明知該部分土地業經他人以鐵皮圍籬，被告係僱工將部分鐵
    皮拆除後始進入施工之事實，被告至遲應於甲○將所搭建之建築物拆除後，被告
    搭建前，已明知該部分之土地係乙○○等人所共有之事實，而被告卻仍僱用不知
    情之工人前往施工破壞自訴人等所設之鐵皮圍籬，並搭設鐵架欲建屋，其顯然有
    毀損及竊佔之故意。是被告前開所辯，尚不能採信，被告竊佔及毀損之犯行，應
    可認定。
三、核被告丙○○所為，係犯刑法第三百二十條第二項之竊佔罪及同法第三百五十四
    條毀損罪，又被告利用不知情之工人施工，為間接正犯。其僱工破壞鐵皮圍籬係
    為進入該部分之土地建屋，所犯前開二罪間，有方法目的之牽連關係，應依刑法
    第五十五條規定，論以較重之竊佔罪。自訴意旨認被告與其所僱用之工人間，有
    犯意聯絡及行為分擔，為共同正犯云云，惟查，並無證據足證被告所僱用施工之
    工人對於前開土地係屬自訴人等人所有及被告並無合法使用權源之事實有所認識
    ，故自訴人此部分所認，尚屬不能證明，併此敘明。爰審酌被告犯罪之手段、動
    機及目的，於八十九年八月廿九日起搭建後，因自訴人報警並報請高雄市政府前
    往拆除，被告旋於同年九月間自行拆除完畢之情，此經自訴人所敘明，故被告犯
    罪後所生之危害尚輕，惟被告仍不願賠償自訴人所受損失，犯後並無悔意及其他
    一切情狀，量處主文所示之刑，以示懲戒。另被告於行為後，刑法第四十一條業
    於九十年一月十日修正公布施行，並於同年月十二日生效，依修正前之刑法第四
    十一條規定：「犯最重本刑為三年以下有期徒刑以下之刑之罪，而受六個月以下
    有期徒刑或拘役之宣告，因身體、教育、職業或家庭之關係，執行顯有困難者，
    得以一元以上三元以下折算罰金」，惟修正後之刑法第四十一條第一項規定「犯
    最重本刑為五年以下有期徒刑以下之刑之罪，而受六個月以下有期徒刑或拘役之
    宣告，因身體、教育、職業或家庭之關係或其他正當理由，執行顯有困難者，得
    以一元以上三元以下，易科罰金。但確因不執行所宣告之刑，難收矯正或難以維
    持法秩序者，不在此限」。比較上開新舊法，修正後之刑法第四十一條第一項就
    得宣告易科罰金之範圍較修正前之舊法為廣，是依刑法第二條第一項前段規定，
    自應適用裁判時之法律即修正後之刑法第四十一條第一項規定宣告易科罰金之折
    算標準。
四、自訴意旨另認：被告於前開時、地，僱工拆毀自訴人等所共有之鐵皮圍牆後，又
    以具行兇危險性之乙炔乙組，竊取自訴人等所共有之三角鐵三支（每支長約四九
    五公分）、槽鐵一支（長約二二七公分），得手後，即利用前開竊取之物，在附
    圖所示Ｂ部分架設鋼骨建屋樑柱，因認被告所為另犯刑法第三百二十一條第一項
    第三款之攜帶兇器竊盜罪嫌云云。被告雖自承將自訴人等所共有之部分鐵皮圍籬
    拆除後進入施工，惟堅決否認有何加重竊盜犯行，辯稱：拆除後之鐵皮及三角鐵
    、槽鐵等物，即放置在一旁，並未加以利用等語。而此部分自訴人係以：伊所有
    之三角鐵與槽鐵係經焊接而成，被告使用之三角鐵上有焊接過痕跡，故應非被告
    新購，而係拆自伊所有之鐵皮圍牆而來云云，並提出照片附卷為證。然查，如自
    訴人所提出之三角鐵及槽鐵故有焊接之痕跡，因現場業經拆除完畢，無法以實物
    比對，而依自訴人提出附卷之照片比對其焊接點，又非與照片中所示之鐵皮圍籬
    相符。另為被告施工之證人陳家豪又到庭證稱：現場所使用之鐵材係我們從工廠
    帶過去的，並未使用現場的鐵材等語（本院九十年七月十九日訊問筆錄參照）。
    此外，又查無其他證據足證被告有自訴人所指訴之竊盜犯行，故此部分之犯罪尚
    不能證明，而原應為無罪之諭知，惟自訴人認被告此部分與前開論罪部分，有牽
    連犯之裁判上一罪關係，爰不另為無罪之諭知，併此敘明。
據上論斷，應依刑事訴訟法第三百四十三條、第二百九十九條第一項前段，刑法第二
條第一項前段、第三百二十條第二項、第一項、第三百五十四條、第五十五條、修正
後第四十一條第一項，罰金罰鍰提高標準條例第一條前段、第二條，判決如主文。
中      華      民      國    九十      年     十二     月    二十七    日
                              臺灣高雄地方法院刑事第六庭
                                  法  官  邱  明  弘
右正本證明與原本無異。
如不服本判決，應於判決送達後十日內，向本院提出上訴狀。
                                  書記官  顏  平  國
中    華    民    國      九十      年      十二      月      二十八    日
刑法第三百二十條第一項、第二項：
意圖為自己或第三人不法之所有，而竊取他人之動產者，為竊盜罪，處五年以下有期
徒刑、拘役或五百元以下罰金。
意圖為自己或第三人不法之利益，而竊佔他人之不動產者，依前項之規定處斷。
附圖：


司法院資訊處製作；財團法人民間司法改革基金會備份。
